【裁判字號】    97,訴,132
【裁判日期】    970508
【裁判案由】    損害賠償
【裁判全文】
臺灣高雄地方法院民事判決               97年度訴字第132號
原      告  兆民工業股份有限公司
法定代理人  乙○○
訴訟代理人  焦文城律師
            施秉慧律師
被      告  鴻鎰遊艇股份有限公司
法定代理人  甲○○
訴訟代理人  陳魁元律師
複代 理 人  陳豐裕律師
上列當事人間損害賠償事件，本院於民國97年4 月24日言詞辯論
終結，判決如下：
    主  文
原告之訴及其假執行之聲請均駁回。
訴訟費用由原告負擔。
    事實及理由
一、原告主張：原告所有坐落高雄市○○區○○段1287地號土地
    暨坐落其上同段200 、201 建號（門牌號碼均為高雄市○○
    區○○街5 號）之建物（下稱系爭房地），經被告以請求返
    還押租金為由，聲請本院以94年度執全字第3806號對系爭房
    地執行假扣押，經本院囑託高雄市政府地政處前鎮地政事務
    所（下稱前鎮地政事務所），於94年12月7 日就系爭房地辦
    理假扣押登記完畢。嗣被告對原告提起上揭假扣押之本案訴
    訟，經本院高雄簡易庭以94年度雄簡字第9352號判決及本院
    以96年度簡上字第69號判決被告敗訴確定，足證被告聲請假
    扣押執行並無理由，雖經原告於95年8 月8 日提供擔保並聲
    請本院撤銷假扣押執行，惟原告因被告故意或過失之假扣押
    行為，致原告自94年12月7 日起至95年8 月7 日止合計8 個
    月之期間無法將系爭房地出租，使原告喪失每月租金新臺幣
    （下同）220,000 元，合計1,760,000 元（220,000 ×8 ＝
    1, 760,000）之損失。原告爰依民法第184 條規定，於1,40
    0,000 元之範圍內，請求被告賠償租金之損失。聲明：(1)被
    告應給付原告1,400,000 元，及自起訴狀繕本送達被告翌日
    起至清償日止，按年息5 ％計算之利息。(2)願供擔保請准宣
    告假執行。
二、被告則以：被告係依民事訴訟法規定之假扣押程序聲請假扣
    押系爭房地，係循合法途徑而為，並不能因假扣押之本案訴
    訟敗訴確定，即認被告假扣押之合法手段變為非法，是被告
    並無不法侵害行為。又被告對系爭房地聲請假扣押查封登記
    ，僅係限制原告就系爭房地不得為移轉登記或設定負擔，並
    不影響原告使用系爭房地，亦不妨礙其將系爭房地出租，且
    系爭房地能否出租，需視市場需求而定，與被告假扣押行為
    無關，原告並未舉證系爭房地無法出租與被告假扣押行為間
    有因果關係，則原告主張其受有上揭租金之損失云云，於法
    不合等語置辯。聲明：(1)原告之訴駁回。(2)如受不利判決，
    願供擔保請准宣告免為假執行。
三、兩造對下列事項不予爭執，並有系爭房地之登記謄本3 份（
    本院卷第8 至10頁）在卷可憑，且經本院調閱94年度裁全字
    第7596號、94年度執全字第3806號、94年度雄簡字第9352號
    、96年度簡上字第69號等卷宗核閱屬實，堪認為真實：
  (1)被告以請求原告返還押租金為由，於94年11月14日以被告願
    供擔保聲請本院對原告之財產於330,000 元範圍內為假扣押
    ，經本院於94年11月14日，以94年度裁全字第7596號裁定准
    許被告假扣押之聲請，嗣被告提供擔保後，於同年月18日向
    本院聲請對原告所有系爭房地執行假扣押，本院以94年度執
    全字第3806號假扣押執行事件，囑託前鎮地政事務所於94年
    12 月7日就系爭房地辦理假扣押登記完畢。
  (2)上開假扣押裁定之本案訴訟，經本院高雄簡易庭於96年1 月
    11日以94年度雄簡字第9352號判決被告敗訴（本訴部分），
    被告不服提起上訴，經本院於96年6 月20日以96年度簡上字
    第69號判決上訴駁回確定（本訴部分）。
  (3)原告於95年8 月8 日提供擔保並聲請本院就系爭房地撤銷假
    扣押執行，經本院於同年月9 日囑託前鎮地政事務所塗銷系
    爭房地之假扣押登記。
四、本件爭點為：原告主張被告所為假扣押行為，係故意或過失
    之不法侵害行為，依據民法第184 條規定請求被告賠償租金
    1,400,000 元之損失，有無理由？
  (1)按因故意或過失，不法侵害他人之權利者，負損害賠償責任
    ，民法第184 條第1 項前段定有明文。故侵權行為須行為人
    有故意或過失，而不法侵害他人之權利，且致他人因而受有
    損害為成立要件。
  (2)本件原告所有系爭房地，經被告向本院以94年度執全字第38
    06號為假扣押執行，嗣假扣押之本案訴訟，經本院高雄簡易
    庭以94年度雄簡字第9352號判決及本院以96年度簡上字第69
    號判決被告敗訴確定之事實，為兩造所不爭，且經本院調閱
    上開案卷核閱屬實，自堪認為真實。雖原告主張因假扣押之
    本案訴訟被告敗訴確定，足認被告聲請假扣押執行並無理由
    ，其有故意或過失之侵害行為等語。惟查，本件被告係以請
    求原告返還押租金為由，聲請本院對原告之財產於330,000
    元範圍內為假扣押，經本院以94年度裁全字第7596號裁定准
    許被告假扣押之聲請，嗣被告提供擔保並向本院聲請對原告
    所有系爭房地執行假扣押，經本院囑託前鎮地政事務所對系
    爭房地辦理假扣押登記完畢等情，業經本院核閱94年度裁全
    字第7596號、94年度執全字第3806號卷宗屬實，是被告聲請
    對原告所有系爭房地為假扣押，係依據民事訴訟法第525 條
    、第526 條及強制執行法第136 條等保全程序之規定而為，
    尚難認係不法侵害行為。又上開假扣押裁定之本案訴訟，即
    被告請求原告返還押租金，雖經本院以96年度簡上字第69號
    判決被告敗訴確定，惟依上開判決之理由，係被告依據兩造
    租賃契約之約定，得向原告請求返還押租金330,000 元，惟
    因原告以其對被告之違約金債權1,275,000 元主張抵銷，故
    被告不得再向原告請求返還押租金（見本院96年度簡上字第
    69號判決第9 頁），足認被告抗辯其得依據兩造租賃契約之
    約定，請求原告返還押租金等語，尚非無據，則被告以請求
    原告返還押租金為由，依民事訴訟法規定之保全程序聲請假
    扣押，係保全其債權得受清償之正當方法，自不能認為被告
    係不法利用假扣押程序故意侵害原告所有系爭房地。從而，
    原告主張被告所為假扣押行為，係故意或過失之不法侵害行
    為云云，自不足採。
  (3)又原告主張被告對系爭房地之假扣押行為，致原告於上揭期
    間無法將系爭房地出租，使原告喪失每月租金220,000 元，
    合計受有1,760,000 元之租金損失等語，惟為被告否認，辯
    稱：被告假扣押行為並不妨礙原告將系爭房地出租，且系爭
    房地能否出租，需視市場需求而定，原告並未舉證系爭房地
    無法出租與被告假扣押行為間有因果關係等語。經查，按實
    施查封後債務人就查封物所為移轉，設定負擔或其他有礙執
    行效果之行為，對於債權人不生效力，強制執行法第51條第
    2 項定有明文，而所謂「其他有礙執行效果之行為」，係指
    處分行為以外，其他足以影響查封效力之行為，例如將查封
    物出租、出借等。本件被告對系爭房地聲請假扣押，並經本
    院囑託前鎮地政事務所就系爭房地辦理假扣押登記完畢，已
    如上述，則原告於系爭房地假扣押登記完畢後，自不得再將
    系爭房地予以出租，否則即屬有礙執行效果之行為，是被告
    辯稱其假扣押行為並不妨礙原告將系爭房地出租云云，並不
    足採。惟就原告主張因被告對系爭房地為假扣押，致其無法
    將系爭房地出租，而受有每月租金220,000 元損失一節，已
    為被告否認，則原告自應就系爭房地經假扣押後，其無法將
    系爭房地出租，致其受有每月租金220,000 元損失之事實，
    依民事訴訟法第277 條前段規定，負舉證之責。而原告固提
    出其與福翎工業股份有限公司（下稱福翎公司）簽訂之房屋
    租賃契約書及公證書各1 份（本院卷第38至41頁）及富住通
    商不動產公司（下稱富住公司）出具之廠房租售委託損害證
    明1 份（本院卷第42頁）為證，惟查，上開原告與福翎公司
    簽訂之房屋租賃契約及其公證書，僅能證明原告曾於87年7
    月1 日起至88年6 月30日止間將系爭房地出租予福翎公司之
    事實，而上開租賃期間早已經過，且與本件系爭房地辦理假
    扣押登記完畢之時間即94年12月7 日，已相距6 年餘，是原
    告與福翎公司簽訂之租賃契約，尚難認與被告之假扣押行為
    間有何關聯。另富住公司所出具之廠房租售委託損害證明1
    份，其上係記載原告於94年10月間委託富住公司租售高雄市
    小港區○○街5 號及7 號之廠房，經富住公司努力奔波後，
    有一客戶十分滿意，嗣雙方訂約之際得知系爭房地經被告聲
    請假扣押，該客戶怕影響承租權益而拒絕簽約等語（本院卷
    第42頁），惟該客戶究係何人？其租賃期間為何？均無從得
    知，且本件系爭房屋之門牌號碼係高雄市○○區○○街5 號
    （本院卷第8 、9 頁），與上開原告委託富住公司出租之標
    的係高雄市○○區○○街5 號及7 號之廠房並不相符，是上
    揭富住公司出具之廠房租售委託損害證明，亦不足以證明原
    告因被告對系爭房地之假扣押行為，而受有每月租金220,00
    0 元損失之事實。綜上，原告無法舉證證明其因被告對系爭
    房地之假扣押行為，因而受有每月租金220,000 元損失之事
    實，則原告主張被告對系爭房地之假扣押行為，致其受有1,
    760,000 元之租金損失云云，自不足採。
五、綜上所述，被告依民事訴訟法規定之保全程序對系爭房地聲
    請假扣押，係保全其債權得受清償之正當方法，難認係不法
    侵害行為，且原告無法舉證證明其因被告對系爭房地之假扣
    押行為，因此即受有每月租金220,000 元損失之事實，從而
    ，原告依據民法第184 條規定，請求被告賠償租金之損失1,
    400,000 元，及自起訴狀繕本送達被告翌日起至清償日止，
    按年息5 ％計算之利息，為無理由，應予駁回。
六、原告之訴既經駁回，則其假執行之聲請已失所依附，應一併
    駁回之。
七、據上結論，本件原告之訴為無理由，依民事訴訟法第78條，
    判決如主文。
中    華    民    國      97    年    5    月    8    日
                       民事鳳山分庭法  官  呂憲雄
正本證明係照原本作成。
如不服判決，應於送達後二十日內，向本院提出上訴狀並表明上
訴理由，如於判決送達前提起上訴者，應於判決送達後十日內補
提上訴理由書（須附繕本）。
中    華    民    國      97    年    5    月    8    日
                                   書記官  李文廣


司法院資訊處製作；財團法人民間司法改革基金會備份。
